【裁判字號】    87,訴,798
【裁判日期】    890211
【裁判案由】    違反麻醉藥品管理條例等
【裁判全文】
臺灣臺北地方法院刑事判決                          八十七年度訴字第七九八號
    公  訴  人  臺灣臺北地方法院檢察署檢察官
    被      告  丁○○
    選任辯護人  顏文正
右列被告因違反麻醉藥品管理條例案件，經檢察官提起公訴（八十六年度偵字第二二
二三八號、第二二二三九號），本院判決如左：
    主  文
丁○○連續明知為禁藥，而轉讓，累犯，處有期徒刑陸月，又連續幫助非法吸用化學
合成麻醉藥品，累犯，處有期徒刑肆月，扣案之安非他命伍小包（淨重參點貳公克）
均沒收，應執行有期徒刑捌月，扣案之安非他命伍小包（淨重參點貳公克）均沒收。
    事  實
一、丁○○曾因違反麻醉藥品管理條例案件，經本院判處有期徒刑四月確定，於民國
    八十二年十月五日易科罰金執行完畢，又於八十四年、八十五年間分別因麻醉藥
    品管理條例案件，被判處有期徒刑八月、九月確定，二案合併執行一年五月，刑
    期自八十五年八月二十五日起算，縮刑期滿日期為八十六年十二月十五日，竟仍
    不思悔改，復明知安非他命為禁藥，仍基於概括之犯意，於八十五年五月三十一
    日十五時許及同年七月間，連續在瑞芳鎮○○○○路二０五之二號其住處，分別
    無償轉讓安非他命予其弟丙○○及己○○吸用。又明知甲基安非他命業經行政院
    衛生署於七十九年十月九日以衛署藥字第九○四一四二號函公告列為化學合成麻
    醉藥品管理，竟另基於幫助他人吸用之概括犯意，自八十五年一月間起至同年二
    月一日凌晨止，先後二次連續在瑞芳鎮瑞芳火車站前等地，向綽號「阿龍」者調
    取安非他命予乙○○二次非法吸用。嗣因乙○○為警查獲，供出上情而於八十五
    年二月一日凌晨五時許，帶警前往瑞
    芳鎮瑞芳火車站前查獲丁○○，扣得安非他命五小包（淨重三點二公克），又於
    八十五年八月二十五日十二時二十分許於台北縣瑞芳鎮○○路十二巷瑞興新村三
    號三樓為警查獲，及經丙○○於八十五年五月三十一日在北縣瑞芳分局指證而查
    得上情。
二、案經台北縣警察局瑞芳分局、海山分局及基隆市警察局第二分局、第四分局報告
    偵辦。
    理  由
一、據訊被告對於右揭幫助乙○○向阿龍調取安非他命一事坦承不諱，核與證人乙○○之證言相符，被告此部分之自白，與事實相符，堪予採信，惟矢口否認有無償
    轉讓安非他命予丙○○及己○○之犯行，辯稱：丙○○為伊弟弟，其所吸食之安
    非他命是其趁伊不注意時拿來吸，而己○○是與伊合資購買後一同吸食，伊並無
    轉讓渠等安非他命云云，惟查，被告於八十五年偵字第一八九六九七號偵訊時已
    坦承曾提供安非他命予己○○吸用：「有時我請他（指己○○），有時他請我，
    七月有一次我給他吸」（見該卷第十四頁反面偵訊筆錄記載），核與證人己○○
    之證言：「林某也給我用過，自七月間起（八五年），我到他家吸好幾次」（見
    八十五年偵字第一八九六九七號卷第十四頁偵訊筆錄記載）相符。至於轉讓予丙○○之部分，業據證人丙○○於偵訊時供稱：「我是向我哥哥丁○○拿，只有昨
    （八十五年五月三十一日）天拿了○點五公克，沒有拿錢，」（見八十五年偵字
    第一二三七三號第十二頁偵訊筆錄記載）屬實，且丙○○為被告之親弟弟，當時
    又住在同處，衡情自無誣陷之理，是證人丙○○於警訊及偵訊之供詞，應堪採信
    ，而被告及其弟丙○○於審判中翻異其詞，顯係事後卸責、迥護之詞，殊無可採
    ，其罪證明確，犯行堪予認定，應予依法論科。
二、核被告所為，係犯行為時藥事法第八十三條第一項及麻醉藥品管理條例第十三條
    之一第二項第四款之罪。按被告丁○○行為後，毒品危害防制條例於八十七年五
    月二十日經總統以華總（一）義字第八七○○○九九八六○號修正公布，並於同
    年月二十二日生效。其中轉讓安非他命部分，已於毒品危害防制條例第八條第二
    項修正為「轉讓第二級毒品者，處六月以上五年以下有期徒刑，得併科新台幣七
    十萬元以下罰金」，而安非他命藥品，原經行政院衛生署公告列入禁藥管理，該
    署雖再以七十九年十月九日衛署藥字第九○四一四二號公告將之列入麻醉藥品管
    理，但列入禁藥管理之法令，即該署七十五年七月十一日衛署藥字第五九七六二
    七號之公告並未廢止，業經行政院衛生署以八十年十二月十六日衛署藥字第九八
    七一二七號函釋在案，故其性質上並非不得同時為禁藥，從而被告無償轉讓之行
    為並與行為時之藥事法第八十三條第一項刑罰規定之構成要件相符，惟其刑度為
    五年以下有期徒刑，得併科新台幣十萬元以下罰金，新舊法比較，二者之最高刑
    度雖均為五年，但最低刑度則以行為時藥事法之規定為低，準此，則行為時藥事
    法第八十三條第一項之規定對被告較為有利。而吸用安非他命部分，已於行為後
    修正公佈之毒品危害防制條例第十條第二項規定「施用第二級毒品，處三年以下
    有期徒刑」，與行為時之麻醉藥品管理條第十三條之一第二項第四款之規定「非
    法吸用者，處三年以下有期徒刑、拘役或一萬元以下罰金」比較之結果，二者之
    最高刑度均為三年，但最低刑度則以行為時之麻醉藥品管理條例之規定為低，依
    新舊法比較結果，應適用較有利於被告之行為時之麻醉藥品管理條例之規定論處
    。故核被告所為，係犯行為時藥事法第八十三條第一項之轉讓禁藥罪，及行為時
    之麻醉藥品管理條例第十三條之一第二項第四款之幫助他人非法吸用麻醉藥品安
    非他命罪。關於被告被訴販賣乙○○安非他命部分，依被告之供述：「我是向一
    名綽號叫『阿龍』之男子購得，因我本身沒有那麼多安非他命，但我有門路買到
    安非他命，如果有人要向我買安非他命，我就去找來源，這次是『阿義』（指乙○○）要我拿壹萬元之安非他命給他，我就向『阿龍』連絡，而阿龍就先將安非
    他命給我，等我交易後，收到買款後再給他，我可從中向阿龍免費拿一些安非他
    命來吸食作為酬勞。」「（問）安非他命何來？」「是向綽號阿榮（應指阿龍）
    買的。」（見85年偵字第3120號卷第十四頁反面、第二八頁），核與證人乙○○
    於警訊及偵訊時之證述：「是向一位綽號『阿昌』的男子媒介購買。」「因
    事先與丁○○約定要替吳俊龍調購安非他命壹萬元，．．．」「我只是叫丁○○
    幫我侄子（指吳俊龍）介紹。」（見85年偵字第3120號卷第十三頁、第二十八頁
    ）相符，足證被告自白幫忙調貨之情，應屬真實，而得採信，既然被告係代理阿
    龍將安非他命交付予乙○○，及將乙○○給付之價金轉交予阿龍，其本身並無自
    任販賣之實，至於其可免費取得少許安非他命者，應屬幫忙阿龍跑腿所得之報酬
    ，非屬營利，是其行為無由構成販賣。又被告並未先向阿龍買受安非他命後再移
    轉予乙○○，自無涉所有權移轉問題，被告純係幫忙乙○○向阿龍調貨，而幫他
    人調貨之行為應歸屬幫助他人吸用之範疇，是被告此等行為，應僅構成幫助他人
    吸用毒品罪，公訴意旨認被告係犯販賣安非他命罪，尚有未洽，惟起訴事實相同
    ，爰依法變更起訴法條，併予敘明。被告轉讓安非他命及幫助他人非法吸用化學
    合成麻醉藥品安非他命前持有安非他命之低度行為，應分別為轉讓禁藥及幫助他
    人非法吸用之高度行為所吸收，不另論罪。其先後多次無償轉讓及幫助他人吸用
    之犯行，時間緊密，犯意概括，所犯構成要件相同，為連續犯，依刑法第五十六
    條規定，以一罪論，並加重其刑。又其所犯無償轉讓及幫助他人吸用二罪之間，
    犯意各別，行為互殊，應予分論併罰。查被告前曾因違反麻醉藥品管理條例之罪
    ，經本院判處有期徒刑四月確定，於八十二年十月五日易科罰金執行完畢，此有
    台灣高等法院檢察署刑案紀錄簡覆表在卷可按，其於五年之內，再犯本件有期徒
    刑以上之罪，係屬累犯，應依刑法第四十七條之規定遞加重其刑。又幫助他人犯
    罪者，為從犯，從犯之處罰，得按正犯之刑減輕之，並先加後減之。爰審酌被告
    犯罪之動機、目的、手段、所生損害及犯後態度等一切情狀，量處如主文所示之
    刑，並定其執行刑，以資懲儆。公訴意旨另以被告先自八十五年一月間起至同年
    二月一日凌晨止，連續在台北縣瑞芳鎮○○○○路十三巷七十七號二樓蕭國聰住
    處，無償轉讓安非他命予蕭國聰及陳忠生吸用，以被告前開行為涉有無償轉讓罪
    嫌云云，本件公訴人所以認為被告有轉讓安非他命予蕭國聰及陳忠生吸用，無非
    係以被告於警訊中之供述為惟一依據，按被告之自白，雖為證據之一種，但必與
    事實相符者為限，且依刑事訴訟法第一百五十六條第二項之規定，被告之自白，
    不得作為有罪判決之唯一證據，仍應調查其他必要之證據，以察其是否與事實相
    符。經查，證人蕭國聰及陳忠生於查獲時之警訊及偵訊中，皆堅決否認有與被告
    共同吸食或受讓安非他命之情形存在，又無其他積極證據足資證明被告有何無償
    轉讓之犯行存在，是以，此部分自不得單以被告之自白為唯一認罪科刑之依據，
    此外復查無其他積極證據足資認定被告有無償轉讓之犯行，原應為無罪之諭知，
    惟公訴意旨認此部分與前開轉讓禁藥罪有罪部分，有連續犯之裁判上一罪關係，
    爰不另為無罪之諭知。另公訴意旨以被告復另行起意，基於概括犯意，於八十四
    年十二月底間，在瑞芳鎮爪峰橋旁之電動玩具店，以重約０點六公克新台幣（下
    同）二千元之價格，連續非法販售安非他命予戊○○吸用三次；另於八十四年十
    一月間起至八十五年一月底止，在瑞芳鎮以一小包一千元之價格，非法販賣予甲○○吸用約三十餘次；再於八十五年八月中旬起至同年月二十二日止，在瑞芳鎮
    ○○○路瑞興新村十二巷二號等地，以一小包五百元或一千元之價格，非法販賣
    予己○○吸用多次，因認被告涉有販賣安非他命之罪嫌。惟查，關於被告販賣安
    非他命予戊○○、甲○○之部分，公訴人認為被告涉有前開罪嫌，無非係以戊○○、甲○○於警訊時之供述（即八十五年偵字第五九四四號卷第五頁、八十五年
    偵字第二○二九九號卷第七頁反面）為惟一依據，惟訊據被告堅決否認有前開非
    法販賣安非他命之犯行，而該案公訴人於偵查中並未傳訊證人戊○○、甲○○為
    任何偵訊，參酌本院調閱台灣台北地方法院檢察署八十六年偵字第二二二四○號
    案卷，證人戊○○、蕭瑞鍾曾於該案檢察官八十六年七月二十五日偵訊時供稱：
    渠等並無向被告購買安非他命，所以於警訊中指認被告，係警員要渠等如此說，
    否則將渠等函送地檢署。（見該卷第三八頁），而該案（八十六年偵字第二二二
    四○號）關於移送被告販賣安非他命予蕭瑞鍾之部分，亦經檢察官以上述偵訊筆
    錄所述為據，認為蕭瑞鍾於警訊時之供述並不真實為由，已為不起訴處分確定（
    見該卷末所載）。嗣於本院八十八年十月十九日審理時證人戊○○、甲○○到庭
    時亦證稱，其於警訊時指認被告之部分，並不實在（見當日審理筆錄記載），其
    前後證述已不一致，證人戊○○、甲○○於前開警訊時所言是否真實，已有疑義
    ，尚不得以之遽為論罪科刑之依據。另關於販賣予己○○部分，本件公訴人無非
    係以被告於警訊之自白為據，經查被告於八十五年度偵字第一八六九七號卷之警
    訊時供稱：「於距今（八十五年八月二十五日）約一星期前十六時許賣給賴某新
    台幣二千元，另於八十五年八月二十二日約二十二時許賣給賴某（指己○○）五
    百元，二次販賣均是在我暫住地，但重量不詳，均以小型塑膠袋盛裝。」，嗣於
    同份警訊筆錄中又改稱：「前面供述販賣安非他命給己○○是不正確，其實是我
    向阿南叫貨後再轉交給賴某，價錢均是二千元，另八月廿二日廿二時許賣給己○○五百元之安非他命，亦向阿南所購得。」，不能認為被告已自白販賣之情（第
    一八六九七號偵卷第六頁正、反面警訊），參酌證人己○○於偵訊時供稱：「我
    和林某合資出錢向謝瑞南買」「他沒賣我，是我們共同出錢買。」（八十五年度
    偵字第一八六九七號第十四頁偵訊）相符，足證被告與己○○係合資購買安非他
    命，其間並無涉意圖營利或有販入、賣出之行為存在，自無成立販賣罪之餘地。
    此外，復查無其他積極證據足認被告有販賣安非他命之犯行，不能證明其有犯罪
    ，原應為無罪之諭知，惟公訴意旨認此部分與前開有罪部分，有連續犯之裁判上
    一罪關係，亦不另為無罪之諭知，附此敘明。
三、扣案之物品係被告持有之化學合成麻醉藥品安非他命，業據被告供述明確，且有
    台北縣警察局海山分局出具之初步鑑驗報告單在卷（本院卷）可憑，屬於違禁物
    ，爰依刑法第三十八條第一項第一款宣告沒收。另關於同時扣案之被告所有吸食
    器一個，為被告吸用安非他命所用，已據被告供明在卷（見板檢85年偵字第3120
    號卷第15頁警訊筆錄記載），惟本案公訴人並未起訴被告吸用安非他命之犯行，
    故本案對於該扣案之吸食器無得併予宣告沒收，附此敘明。
據上論斷，應依刑事訴訟法第二百九十九條第一項前段、第三百條、行為時藥事法第
八十三條第一項、行為時麻醉藥品管理條例第十三條之一第二項第四款、刑法第十一
條、第二條第一項但書、第五十六條、第四十七條、第三十條第二項、第五十一條第
五款、第三十八條第一項第一款，判決如主文。
本案經檢察官謝淑婠到庭執行職務
中    華    民    國      八十九      年    二        月    十一      日
                                      臺灣臺北地方法院刑事第七庭
                                          法  官  陶亞琴
右正本證明與原本無異。
如不服本判決，應於判決送達後十日內，向本院提出上訴狀。
                                          書記官
中    華    民    國      八十        年              月              日


司法院資訊處製作；財團法人民間司法改革基金會備份。
